臺灣高等法院民事判決　　　　　　　92年度重上更(二)字第55號
上　訴　人　合作金庫銀行股份有限公司
　　　　　　（原名台灣省合作金庫）
法定代理人　蘇金豐
訴訟代理人　吳超萍律師
被　上訴人　丙○○
訴訟代理人　乙○○
被　上訴人　乙○○（兼郭王阿梨之承受訴訟人）
右二人共同
訴訟代理人　翁志明律師
追加被　告　甲○○
　　　　　　己○○
　　　　　　丁○○
　　　　　　戊○○　　原住台中市○○區○○路295號4樓
上列當事人間請求清償債務事件，上訴人對於中華民國85年11月
19日台灣台北地方法院85年度重訴字第1117號第一審判決，提起
上訴及追加之訴，經最高法院第二次發回更審，本院於中華民國
94年1月18日辯論終結，判決如下：
    主  文
上訴及追加之訴均駁回。
第二審及追加之訴暨發回前第三審訴訟費用均由上訴人負擔。
    事實及理由
一、上訴人法定代理人變更為蘇金豐，有財政部函及銀行營業執
    照可稽（見本院卷(二)第232、233頁）；被上訴人郭王阿梨於
    92年9月12日 死亡，全體繼承人均已拋棄繼承，業經聲請台
    灣台中地方法院裁定准予備查，並經台灣台中地方法院裁定
    ，選任乙○○為被繼承人郭王阿梨之遺產管理人，有台灣台
    中地方法院家事法庭92年11月11日中院松民允92繼字第1181
    號函，及93年度財管字第21號選任遺產管理人事件民事裁定
    可稽（見本院卷(二)第 70及100頁），蘇金豐、乙○○分別聲
    請承受訴訟，核無不合。又，訴外人郭木桂於 83年2月13日
    死亡，其繼承人原有配偶郭王阿梨、長男甲○○、次男乙○
    ○、三男丙○○、長女戊○○、次女己○○、三女丁○○等
    7 人，上訴人於原審起訴，只以郭王阿梨、次男乙○○、三
    秋蘭、次女己○○、三女丁○○等為被告，有民事追加狀、
    繼承系統表、
    ），核其請求之基礎事實相同，其追加無須對照之同意，應
    予准許。
二、追加被告甲○○、戊○○、己○○、丁○○經合法通知未於
    最後言詞辯論期日到場，核無民事訴訟法第 386條各款所列
    之情形，爰准上訴人之聲請由其一造辯論而為判決，合先敘
    明。
三、上訴人主張：被上訴人之被繼承人郭木桂於82年1月6日，同
    時簽訂授信約定書及連帶保証書，連帶保証廣磊企業有限公
    司（下稱廣磊公司）對上訴人之一切債務。嗣廣磊公司及郭
    木桂等人，分別於82年4月2日、82年10月1日、83年2月24日
    簽發本票三紙，向上訴人借款新台幣（除記載美金外，以下
    同）10,000,000元、3,500,000元、1,500,000元（合計15,0
    00,000元）。惟屆期並未清償該票款及部分利息、違約金；
    廣磊公司又以郭木桂等人為連帶保証人，於 82年3月18日，
    與上訴人訂立循環借款 8,000,000元之契約，屆期尚欠借款
    本金1,490,849元及部分利息、違約金；廣磊公司又於82年3
    月18日，邀郭木桂等人為連帶保証人，與上訴人簽訂進口遠
    期信用狀借款契約及切結書，嗣廣磊公司依約向上訴人申請
    開發信用狀，經上訴人墊款共計美金 280,835.2元，屆期廣
    磊公司尚有美金 200,835.2元及利息、違約金未償還。郭木
    桂既為連帶保証人，依法自應負連帶清償責任，而被上訴人
    為郭木桂之繼承人，依民法第 1153條第1項規定，對於被繼
    承人郭木桂之前項債務，應負連帶清償之責等情，求為命被
    上訴人連帶如數給付之判決等語。
四、被上訴人則以：被上訴人之被繼承人郭木桂，於80年間第一
    次中風後，不良於行，一直與被上訴人乙○○同住，並未開
    躺在床上，其名下無任何資產，不知何以會成為廣磊公司之
    負責人並為該公司連帶保証人。況郭木桂已於 83年2月13日
    死亡，上訴人竟仍持有郭木桂於 83年2月24日所簽發之本票
    一紙，顯見前開授信約定書、連帶保証書、本票、借據及往
    來約定書等件，均係偽造；縱非偽造，亦係郭木桂無意識狀
    態下簽立，依法無效。況該連帶保證責任，已於郭木桂死亡
    時，一併消滅，被上訴人自不負連帶清償責任等語，資為抗
    辯。
五、原審為上訴人敗訴之判決，上訴人提起上訴，並追加甲○○
    、戊○○、己○○、丁○○為被告（以下一併稱被上訴人）
    ，求為判決命被上訴人連帶給付上訴人16,490,849元及如原
    判決附表一所示之利息、違約金。暨美金 200,835.2及如原
    判決附表二所示之利息及違約金。補稱略以：
  (一)郭木桂留下
    台北市政府建設局廣磊公司卷宗郭木桂照片資料均相符，並
    無
  (二)經濟部公司執照為公文書，該公司執照上載「郭木桂」為負
    責人依法推定為真正，自應由被上訴人舉證郭木桂非該公司
    負責人。故應由爭執之被上訴人舉證郭木桂非廣磊公司之負
    責人，以及該印鑑非真正。不應由上訴人舉證。又授信約定
    書、連帶保證書上「郭木桂」印鑑核與台北市政府建設局第
    一科廣磊公司案卷內標示之「郭木桂」印文相符。有憲兵學
    校鑑定書可稽。證人游得財、陳明芳證稱支票往來約定書、
    開戶申請書為郭木桂親自簽立，自應為真正。至廣磊公司於
    其死亡後辦理其股權轉讓所持用
    人盜用或偽造，應為該公司本身所為之行為，不應以此作對
    抗上訴人之主張。
  (三)郭木桂於簽立連帶保證書時，依卷內證據並無意識不清情形
    ，且連帶保證人並非以參與借款為要件，廣磊公司向上訴人
    借款時間，郭木桂均為該公司負責人。
  (四)上開文書筆跡以目測應係同一人所為，即該簽名筆跡均係無
    力、遲緩、筆劃、書寫特徵應屬同一人所為，被上訴人不願
    提供任何郭木桂自書筆跡，一再聲稱隻字未留存。
  (五)郭木桂應於76年間，即與廣磊公司股東杜惠玲認識，並有往
    來。依彰化銀行函送廣磊公司支票存款資料，廣磊公司於82
    年 1月16日，至彰化銀行大直分行開立支票存款戶，承辦人
    陳明芳核對郭木桂
    分證影本上並無登載郭木桂任惠冠實業有限公司（下稱惠冠
    公司）業務經理。
  (六)郭木桂及其他股東80年至82年所得稅結算申報書，雖未有薪
    資及紅利所得，惟：公司負責人未領所得，亦非無例；縱領
    有紅利或薪資所得，若因未達國稅局辦理結算申報書標準或
    轉投資，而可免辦申報或未予申報，亦為眾所週知。負責人
    在公司有無所得或所得多寡，非係銀行授信作業中查核之要
    件。
  (七)中國醫藥學院86年來函謂郭木桂君于 82年1月27日曾突發意
    識喪失，門診診治，隔天 1月28日因肢端抽搐及意識障礙來
    院急診治療，爾後僅來院二次，又係病人家屬來院，且該院
    82年5月13日診斷證明書僅記載郭木桂於82年1月27日因抽搐
    來院急診云云，診斷依據為何，是否持續有意識狀況並不十
    分良好，抑有時有意識狀況良好情形？均無可考。
  (八)證人游得財與陳明芳分別指證本件關係郭木桂親簽系爭授信
    約定書與連帶保證書或開戶資料，十分明確，不論在前審及
  　鈞庭，均陳述事實綦詳。而另一證人陳榮池（茂），亦指證
    歷歷，簽貸確係廣磊公司負責人郭木桂所為。
  (九)被上訴人疑指游、陳證人有否陪郭木桂至合庫長安分行辦貸
    ，因責任關係規避推諉，陳榮茂在廣磊公司負責業務與資金
    調度，應為實際負責人一節；惟本件案發迄今已過11年，證
    人簽訊細節，難免有些許誤差，且依陳榮池（茂）之證詞，
    其在場曾陪同郭木桂一起到合庫長安分行開戶，而證詞與游
    得財證言吻合。證人陳榮池雖係廣磊公司總經理，對內當然
    總管業務與資金調度，但對外辦理借資應係公司登記負責人
    郭木桂親依規定負責辦理，以供週轉，其理甚明。
  (十)系爭連帶保證書、授信約定書、開戶資料、印鑑卡，借款契
    約，切結書、本票、進口遠期信用狀借款契約、開戶申請書
    及印鑑卡、約定書等文件上關於「郭木桂」之印文，經內政
    部警政署刑事警察局及憲兵學校鑑定結果，認與臺北市政府
    建設局第一科廣磊公司案卷內之「郭木桂」印文相符。
六、被上訴人乙○○、丙○○則求為判決駁回上訴及追加之訴，
    並補稱略稱：
  (一)不同意追加。
  (二)上訴人聲請傳訊廣磊公司股東李德連、孫德苓等 7人，以証
    明郭木桂與該公司之關係，及向上訴人借款、保証情形，係
    屬重要之攻擊方法，未予調查。
  (三)證人陳榮池既未親自到場見聞，其如何認定該簽名、蓋章係
    郭木桂所親為？陳榮池自承廣磊公司之業務暨資金往來調度
    ，係其個人在決定，依中國醫藥學院之病歷紀錄可知，郭木
    桂於廣磊公司成立時即已不良於行，不可能於無家人陪同下
    自行到台北與陳榮池等人接觸，甚至到銀行辦理對保。郭木
    桂顯遭冒用人頭，且於郭木桂死亡仍繼續借款，顯見上訴人
    內部之對保、徵信確屬不實。
  (四)郭木桂既於 80年7月間即已罹患「腦中風並右側體偏癱」，
    至 82年1月27日之間，「腦中風並右側體偏癱」病狀一直持
    續，並未改善，自不可能擔任「廣磊公司」負責人，更不可
    能至銀行對保。
  (五)證人游得財與郭木桂對談，郭木桂說國語或台語？其身高？
    是否戴眼鏡？並未說明，實有查證之必要。
  (六)假如郭木桂為負責人，自不可能將公司之業務執行及資金調
    度交由陳榮池個人決定，且何以於郭木桂往生後，可以在未
    經繼承人同意下，擅自變更，實令人啟疑。?
  (七)陳榮池既為廣磊公司總經理，何以對董事長之身體狀況，罹
    病甚至死亡之事實毫無所悉，並於郭木桂死亡後，未通知郭
    木桂之繼承人，即擅自將郭木桂對廣磊公司之出資轉讓他人
    ，其為規避自身責任所為之證詞，自無可採。
  (八)甲○○提出聲明書，謂其從未聽聞郭木桂與陳榮茂（陳榮池
    ）相識或交往，亦不知有此人，不曾與此人有過聯絡等語。
七、上訴人主張之前開事實，固據其提出廣磊公司執照、營利事
    業登記証、開戶資料、印鑑卡、連帶保証書、授信約定書、
    借款契約、約定書、切結書、本票、進口遠期信用狀借款契
    約等件為證，並舉陳明芳、游得財等為證人。惟為被上訴人
    所否認，並以前揭情詞置辯。是本件所應審究者為，廣磊公
    司之負責人（股東）及前往上訴人銀行開戶之郭木桂，是否
    為本件死者郭木桂本人是也，茲分述於次：
  (一)上訴人所提出之系爭連帶保証書、授信約定書、開戶資料、
    印鑑卡、借款契約、切結書、本票、進口遠期信用狀借款契
    約、開戶申請書及印鑑卡、約定書等文件上關於「郭木桂」
    之印文，雖經內政部警政署刑事警察局及憲兵學校鑑定結果
    ，認與台北市政府建設局第一科廣磊公司案卷內之「郭木桂
    」印文相符 (見本院前審卷一第215頁、卷二第6頁），惟印
    文可由第三人代蓋，是縱使印文相同，仍不足以證明係印章
    本人或由其授權之人所蓋用之印文，自不能以上開資料之印
    文相同，即推定係郭木桂本人所為之開戶及其所蓋用之印文
    ，至為顯然。
  (二)上訴人所提出上開資料，其上「郭木桂」之簽名字跡，經本
    院前審連同台中市北區戶政事務所函送之郭木桂印鑑登記申
    請書原件上經兩造承認為真正之「郭木桂」簽名字跡，先後
    定，咸認因該字跡易遭模仿，難以鑑定（見本院前審卷一第
    179頁、215頁，卷二第 6頁），亦難認該簽名字跡確屬郭木
    桂所自為。證人游得財、陳明芳雖證稱確係郭木桂本人親自
    對保及另在彰化銀行大直分行開戶屬實（見本院前審卷一第
    70、71頁）；於本院審理時，證人游得財仍堅稱：「廣磊公
    司之人員，本來都不認識，貸款後才認識，我認識陳榮池，
    陳榮池他帶郭木桂來對保，郭木桂本人與
    是同一個人。」、「（提示陳榮池照片）是他陳榮池沒錯。
    郭木桂不怎麼高，瘦瘦的，身體好像不太好的樣子，臉色黃
    黃的。」、「（提示郭木桂照片）事別這麼久了，我只見他
    一次，不確定。」，惟其證稱：「沒有到他們公司看過郭木
    桂。」；證人陳明芳證稱：「（為何他會到大直辦理開戶？
    ）我們是要往來半年的客戶或是經過往來半年客戶的介紹才
    能開戶，他是客戶介紹的，名字已經忘記，好像是林姓個人
    戶。」、「（如何知道那個簽名是何人？）負責人一定要在
    我面前簽名才可，上面也有相片。」、「（提示相片，是這
    個人？）沒錯，我印象很好。」、「（提示支票約定書，何
    處有畫掉？原審卷80頁）再寫的部分都是郭木桂本人簽的。
    」等語（見本院卷第201至207頁），惟陳榮茂（原名陳榮池
    ）於本院作證時，則證稱：「我沒有與郭木桂一起到長安分
    行開戶，是公司職員帶他去的。」，嗣經本院提示游得財說
    是你帶郭木桂一起去對保，方改口證稱：「時間太久我還要
    回憶一下，已記不清楚。」，足見證人游得財所謂「陳榮池
    他帶郭木桂來對保」云云，難謂真實。且其等所謂核對或對
    保，無非以
    薦，業經證人陳明芳證述明確，是其公司負責人前往銀行辦
    理開戶等手續時，必有與銀行熟識之公司職員或其引薦之人
    陪同前往，證人游得財亦稱：「陳榮池他帶郭木桂來對保」
    ，雖陳榮池否認，但至少有人陪同前往對保，衡之經驗法則
    ，陪同前往銀行開戶之人，明知其所帶去開戶者並非其本人
    ，自是千方百計引開銀行人員對開戶名義人之注意，銀行人
    員認係熟人所介紹或帶來之客戶，通常亦倍加禮遇以完成所
    謂開戶手續，至於前來開戶之人是否為真正之本人，並無深
    究，以免開罪客戶，乃眾所週知。雖然證人一口咬定，確定
    為郭木桂本人云云，惟證人游得財、陳明芳均承認並不認識
    死者郭木桂其人，有如前述，則證人游得財、陳明芳所對保
    者僅係自稱為郭木桂之人。是其所為之證言，只足以證明其
    確實依一定之程序，對自稱為郭木桂之人辦理開戶，並完成
    對保之手續而已，但是否確實為死者郭木桂本人，尚非無疑
    。因為死者郭木桂早在 80年7月間，業經中風不良於行，更
    於 82年1月28日意識喪失（詳如後述），何能遠到台北市開
    立帳戶並簽名對保。且家人對此重病之父親遠行，並有此鉅
    額之投資，或事後鉅額之負債，均一無所知，致其死者亡故
    時，不知向廣磊公司要求返還其出資，或事後拋棄繼承（負
    債），以免除債務，不近情理至明。
  (三)郭木桂患有糖尿病、高血壓、腦中風等病症，業據被上訴人
    提出診斷証明書二紙為証（見本院前審卷一第243、244頁）
    ，並經中國醫藥學院附設醫院以 86年6月17日（86）院歷字
    第860913號函覆：「1.郭（木桂）君於 80年7月第一次中風
    後(1)曾不良於行(2)尚無法清楚斷定心神喪失或精神耗弱因郭
    君並未規則來院複診。2.郭君於 82年1月28日曾突發意識喪
    失，抽搐來院急診診治，爾後僅來院二次，直至83年2月7日
    又因意識喪失來院診治，惟因敗血症，腎臟衰竭終告不治，
    此段期間病人不良於行，意識狀況並不十分良好，不易判斷
    事情。」（本院前審卷一第140、141頁）。該醫院急診病歷
    亦記載郭木桂於 82年1月28日送至急診室時，「四肢抽搐，
    口齒不清，意識混亂不清楚」，同年 2月16日復就診取藥，
    該處方藥品均能在藥房購買；而郭木桂已經罹患糖尿病、高
    血壓及腦中風，合併口齒不清，重聽，步態不穩，其病情只
    有日趨下坡，亦經該醫院 89年10月4日以院歷字第89102023
    號函覆明確，並有病歷資料在卷可按（見本院更一卷第63至
    69 頁），由此可見郭木桂在82年1月28日第二次中風後，迄
    至 83年2月13日死亡之期間內，其意識狀況不佳且行動不便
    ，衡情實不可能於 82年1月間，前往彰化銀行及上訴人銀行
    開設系爭帳戶，更於82年3月18日、4月2日、同年10月1日代
    理廣磊公司簽立信用狀借款契約及簽發本票向上訴人借款。
    況查廣磊公司實則係自 82年3月18日起，始向上訴人借款及
    申請墊付國內票款融資及信用狀借款（見原審卷第14頁、16
    頁、72頁至134頁），復曾於同年5月25日修改公司章程，由
    郭木桂轉讓其出資額 1,000,000元與股東孫錫弢，並由孫錫
    弢任董事對外代表公司，嗣於同年11月15日再次修改公司章
    程，推郭木桂為董事對外代表公司執行業務，並由郭木桂受
    讓孫錫弢之出資 3,000,000元，併更換郭木桂之印章。於郭
    木桂83年2月13日死亡後之同年2月25日，更由死者郭木桂出
    具同意書，將其出資其中之2,000,000元，讓給杜惠玲、2,0
    00,000元讓給高金龍承受，並於同年月日修正公司章程，旋
    於次日持以向台北市政府建設局辦理公司變更登記，此有本
    院函調台北市政府建設局第一科廣磊公司卷宗可稽，是其所
    謂郭木桂者，顯非死者郭木桂本人，灼然可見。而死者郭木
    桂係於83年2月13日死亡，上訴人遲至 85年8月9日才起訴請
    求其繼承人郭王阿梨、丙○○、乙○○三人給付系爭債務，
    有起訴狀附於原審卷可稽。故在此之前，被上訴人均不知其
    被繼承人負有如此鉅額之債務，致未為拋棄繼承之聲請（詳
    如後述），足見被繼承人即郭木桂前述病歷及中國醫藥學院
    附屬醫院之證明書，其家屬即被上訴人不可能作假，足堪採
    信。上訴人一再懷疑病歷及証明書之真實性，或僅為其家屬
    之口述症狀云云，然其家屬自始即不知道將有此訴訟，何來
    預作準備，以加深死者郭木桂生前之病情，上訴人之主張，
    與情理及事實過程不合，核無可取。
  (四)上訴人請求被上訴人給付之借款中，就其提出借款憑證即三
    張本票及信用狀借款契約等原本，經本院當庭勘驗結果，第
    一張（本票）82年4月3日簽發、到期日84年4月2日；第二張
    82年10月1日簽發、83年10月1日到期；第三張 83年2月24日
    簽發、 84年2月24日到期，三張本票郭木桂簽名筆跡相同；
    又 82年3月18日簽發進口遠期信用狀借款契約，郭木桂簽名
    跟三張本票的簽名相同，為上訴人所不爭，並有本院筆錄可
    稽（見本院卷(三)第5、6頁），而郭木桂既然於 83年2月13日
    死亡，何能於死後之同年 2月24日，更簽發系爭本票，雖上
    訴人主張為生前所事先簽發云云，不但未舉證證明，且郭木
    桂早已病入膏肓，有何能力足以簽發系爭本票。再依彰化銀
    行函送之開戶申請書及約定書，其上之申請人及立約定書人
    ，原先記載之「郭木桂」，與系爭本票與進口遠期信用狀借
    款契約上，「郭木桂」之簽名相同，肉眼即可辨識（見原審
    第六十頁及反面），是其「郭木桂」之簽名，應為公司同一
    人所為。再查彰化銀行之開戶申請書及約定書上之申請人及
    立約定書人，原先記載之「郭木桂」，被刪除，重新寫上與
    上訴人銀行開戶及約定書上相同之簽名，均是肉眼即可辨識
    （原審第60頁及反面、本院卷(三)第13至24頁之影本參照），
    益見彰化銀行及上訴人銀行之開戶申請書及約定書上之申請
    人及立約定書人，無非原先書寫「郭木桂」之人，帶同不詳
    姓名要其自稱郭木桂者一起前往銀行，完成銀行開戶及約定
    書上簽名之手續而已，至於其餘之本票及借款契約等簽名，
    均係該人所為，有上開開戶資料、約定書、本票及借款契約
    等可稽，難謂為死者郭木桂本人。
  (五)再者，廣磊公司於80年間設立登記，開始營業後，雖當年度
    未有盈餘，但81年度即有盈餘，82年度全年銷售額總計金額
    高達55,820,000餘元，營業情況良好，此有上訴人所提出之
    廣磊公司80年度及81年度營利事業所得稅結算申報書及82年
    1月份至12月份台北市營業人銷售額與稅額申報書可按。（
    原審卷第52至57頁及外放証物）惟郭木桂自80年間起至82年
    間止並無任何所得或收入，甚且依賴其子甲○○撫養，有財
    政部台灣省中區國稅局台中市分局以 86年2月18日中區國稅
    中市密第86004084號函送之所得稅結算申報書可資証明（本
    院前審卷一第46至49頁），足見明郭木桂非廣磊公司之負責
    人，否則，何以未自廣磊公司獲取分文薪資所得或紅利所得
    。其餘股東孫德、孫德盷則查無81年、82年度之綜合所得稅
    申報資料；杜惠玲之81年、82年亦未自廣磊公司有所得，此
    經財政部台北市國稅局中正稽徵所、松山稽徵所函覆明確，
    益見開戶時自稱廣磊公司負責人郭木桂之人，非本件死者郭
    木桂本人。
  (六)上訴人另主張郭木桂之國民
    訴人亦不爭執台北市政府建設局第一科有關廣磊公司卷宗內
    郭木桂之國民
    公司之總經理陳榮茂（原名陳榮池）認識，其開設有惠冠公
    司，後來發生票據的問題，業經陳榮茂於本院證述明確，且
    惠冠公司於 80年7月間停業，陳榮茂於惠冠公司將停業之際
    乃另設立廣磊公司，有本院函調惠冠公司、廣磊公司案卷可
    稽，並經其於本院證述屬實。而郭木桂為職業變更登記，於
    76年間，曾持惠冠公司業務經理之在職證明向戶政事務所辦
    理職業變更登記，是陳榮茂應早已持有郭木桂之國民
    影本。此從郭木桂於 83年2月13日死亡，廣磊公司仍於同年
    2 月25日，提出郭木桂同意轉讓其股份予杜惠玲、高金龍之
    股東同意書，並辦理公司變更登記，一再影印死者郭木桂身
    分證，附於公司登記卷內，有前揭調閱之廣磊公司案卷足憑
    ，可見郭木桂之國民
    木桂本人，同意擔任廣磊公司負責人，並親自向銀行開設帳
    戶。
  (七)上訴人雖主張公司執照、公司變更登記事項卡為公文書，推
    定為真正，而授信約定書及連帶保証書等有關文件上廣磊公
    司及郭木桂之印章既與公司變更登記事項卡上之廣磊公司及
    郭木桂印章相符，即應推定為真正云云；惟按公文書，依民
    事訴訟法第355條第1項規定，固應推定其為真正，但此所謂
    真正，係指該文書有形式上之證據力而言，至公文書之實質
    上證據力如何，仍應由法院斟酌調查證據之結果，及全辯論
    意旨，依自由心證認定之。查本件廣磊公司於 80年2月25日
    經台北市政府建設局核准登記，以郭木桂名義申請，負責人
    為李德連，股東有李德連、郭木桂、孫錫弢、孫德昀、楊遠
    鵬，出資各2,000,000元；80年6月28日第一次變更登記，負
    責人改為郭木桂，股東變為郭木桂、孫錫弢、孫德昀、楊遠
    鵬、杜惠玲，李德連退出；82年6月4日第二次變更登記，負
    責人改為孫錫弢，股東為孫錫弢、郭木桂、孫德昀、楊遠鵬
    、杜惠玲；82年11月20日第三次變更登記，負責人再次改為
    郭木桂，股東為郭木桂、李德苓、孫德昀、楊遠鵬、杜惠玲
    ，出資郭木桂變更為4,000,000元、孫德昀、李德苓各1,000
    ,000 元，孫錫弢退出； 83年3月1日核准第四次變更登記，
    負責人變更為杜惠玲股東為李德苓、孫德昀、楊遠鵬、杜惠
    玲及新加入之高金龍，郭木桂之 4,000,000元出資，則由杜
    惠玲及高金龍各承受2,000,000元； 85年1月4日第五次變更
    登記；86年7月30日第六次核准變更登記； 89年11月23日台
    北市政府建設局撤銷公司登記，有本院調閱之公司登記案卷
    可稽。則就登記資料看，郭木桂任負責人之期間為 80年6月
    28日至82年6月4日；及82年11月20日至83年3月1日止，而其
    中82年10月1日簽發、面額3,500,000元之本票（見本院卷(三)
    第20頁），負責人亦非郭木桂；甚至廣磊公司多次負責人變
    更，從未向上訴人為變更登記。至 83年2月25日郭木桂已死
    亡多日（ 83年2月13日死亡），廣磊公司猶有郭木桂出具之
    同意書，將其出資4,000,000元，其中之2,000,000元讓與杜
    惠玲、其中之 2,000,000元讓與高金龍，並其同意退出廣磊
    公司股東。果郭木桂為廣磊公司負責人，並有資本4,000,00
    0 元，衡之情理，則其於臨終前，自應向其家屬有所交代，
    但其家屬自始至終，不知道郭木桂有此投資，更不知道郭木
    桂負有此鉅額之債務，致未為拋棄繼承之聲請，足見其公司
    登記與事實難謂相符，自不生實質之證據力。證人陳榮茂（
    原名陳榮池）於本院訊問時承認其為廣磊公司之總經理，為
    廣磊公司之實際負責人，資金均由其負責調度，杜惠玲為其
    太太，只是掛名而已等語（見本院卷(二)第59至66頁），益證
    證人陳榮茂為廣磊公司之實際負責人。至於證人陳榮茂於本
    院證稱廣磊公司係由郭木桂所發起成立云云，但80年間郭木
    桂業經臥病，有如前述，是其此部分證言，自難採信。
  (八)從而，本件尚不能證明廣磊公司之股東或負責人郭木桂，及
    前往上訴人銀行開戶，自稱郭木桂之人，係本件死者郭木桂
    本人，則縱使開戶之印鑑卡、系爭授信約定書及連帶保証書
    、遠期信用狀借款契約、借款契約、切結書及本票上之「郭
    木桂」之印文相符，亦與本件死者郭木桂無涉。
八、綜上所述，上訴人主張，為不足採，被上訴人抗辯，尚屬可
    信。從而，上訴人主張本於連帶保証及繼承之法律關係，請
    求被上訴人丙○○、乙○○（兼郭王阿梨承受訴訟人）應連
    帶給付16,490,849元及如原判決附表一所示之利息、違約金
    ；應連帶給付美金 200,835.2元及如原判決附表二所示之利
    息、違約金，並按給付時上訴人牌告之美金即期外匯賣出匯
    率以新台幣折付之請求，即屬不應准許，原審所為上訴人敗
    訴之判決，並無不合。上訴論旨仍執前詞指摘原判決不當，
    求予廢棄改判，為無理由，應予駁回。上訴人並請求追加被
    告，就上訴人之上開請求，應連帶給付，亦為無理由，應併
    予駁回。
九、本件事證已臻明確，兩造其餘陳述及攻擊防禦方法，經審酌
    核與判決結果不生影響，不再一一論述；本院依上訴人聲請
    訊問證人杜惠玲，因業經其夫即證人陳榮池到場作證，無再
    訊問必要；至其餘股東，雖經本院多次通知，但因遷移新址
    不明，或無人收件，本院認事實已明確亦無再通知訊問之必
    要，附此敘明。
據上論結，本件上訴及追加之訴，均為無理由，依民事訴訟法第
449條第1項、第78條，判決如主文。
中　　華　　民　　國　　94　　年　　2　　月　 　1   　日
　　　　　　　　　民事第九庭  審判長法　官  吳景源
　　　　　　　　　　　　　　　      法　官  滕允潔
　　　　　　　         　　　　 　　法　官  連正義
正本係照原本作成。
如不服本判決，應於收受送達後20日內向本院提出上訴書狀，其
未表明上訴理由者，應於提出上訴後20日內向本院補提理由書狀
（均須按他造當事人之人數附繕本）上訴時應提出委任律師或具
有律師資格之人之委任狀；委任有律師資格者，另應附具律師資
格證書及釋明委任人與受任人有民事訴訟法第 466條之1第1項但
書或第2項（詳附註）所定關係之釋明文書影本。
中　　華　　民　　國　　94　　年　　2 　　月　　2 　　日
　　　　　　　　　　　　　　　　　  書記官  張永中
附註：
民事訴訟法第466條之1（第1項、第2項）：
對於第二審判決上訴，上訴人應委任律師為訴訟代理人。但上訴
人或其他法定代理人具有律師資格者，不在此限。
上訴人之配偶、三親等內之血親、二親等內之姻親，或上訴人為
法人、中央或地方機關時，其所屬專任人員具有律師資格並經法
院認為適當者，亦得為第三審訴訟代理人。
